【裁判字號】    97,易,2170
【裁判日期】    970829
【裁判案由】    毒品危害防制條例
【裁判全文】
臺灣臺北地方法院刑事判決              97年度易字第2170號
公  訴  人  臺灣臺北地方法院檢察署檢察官
被      告  甲○○
上列被告因毒品危害防制條例案件，經檢察官提起公訴（97年度
偵字第11019號），本院判決如下：
    主  文
甲○○轉讓第三級毒品，處有期徒刑月，如易科罰金，以新臺
幣壹仟元折算壹日。扣案如附表所示之物均沒收。
    事  實
一、甲○○明知愷他命係毒品危害防制條例所規定之第三級毒品
    ，不得非法轉讓，竟基於轉讓第三級毒品之犯意，於民國九
    十七年五月十二日（起訴書誤載為十一日）凌晨三時許，攜
    帶其所有之愷他命一包（重量不詳，惟未達應予加重其刑之
    數量標準）及吸管一支等物，至臺北市○○區○○路二段一
    五號「印石汽車旅館」第五０五號房內，將上開愷他命及吸
    管置於桌上，而無償轉讓愷他命供游晴涵及曾芷珊輪流利用
    該吸管施用。嗣於同日凌晨三時三十分許，為警循線當場查
    獲，並扣得前揭轉讓施用剩餘之愷他命一包（淨重０點六七
    三０公克，驗餘淨重０點六七二五公克）及吸管一支等物。
二、案經臺北市政府警察局文山第一分局報請臺灣臺北地方法院
    檢察署檢察官偵查起訴。
    理  由
一、前揭事實，業據被告甲○○於本院審理時坦承不諱，並經證
    人游晴涵及曾芷珊於偵查中證述屬實，且游晴涵及曾芷珊於
    前揭時、地為警查獲所採集之尿液經送鑑定結果，均呈愷他
    命陽性反應，此有臺灣尖端先進生技醫藥股份有限公司濫用
    藥物檢驗報告附卷可稽，並有白色粉末一包及吸管一支扣案
    可資佐證，而該白色粉末一包，確含有愷他命成分（淨重０
    點六七三０公克，驗餘淨重０點六七二五公克），此亦有交
    通部民用航空局航空醫務中心九十七年五月二十日航藥鑑字
    第０九七二六五六號毒品鑑定書在卷可參，足認被告之自白
    ，與事實相符。綜上所述，本件事證明確，被告犯行洵堪認
    定，應予依法論科。
二、按愷他命係毒品危害防制條例第二條第二項第三款所列之第
    三級毒品，不得非法轉讓。核被告所為，係犯該條例第八條
    第三項之轉讓第三級毒品罪。其以一行為同時轉讓第三級毒
    品愷他命予游晴涵及曾芷珊施用，而觸犯二構成要件相同之
    罪名，為想像競合犯，依刑法第五十五條規定，應從一轉讓
    第三級毒品罪論處。又一般施用毒品之人，單日單次施用毒
    品之數量，衡情應屬甚微，復查無證據足資證明被告轉讓第
    三級毒品予游晴涵及曾芷珊之數量，達於行政院依同條例第
    八條第六項所頒訂之「轉讓持有毒品加重其刑之數量標準」
    第二條第一項第三款所定之淨重二十公克以上，自應認被告
    並無該項應加重其刑至二分之一規定之適用，併此敘明。爰
    審酌被告之前科、素行，此次非法轉讓毒品供他人施用，戕
    害他人身心健康，影響社會治安，助長不良風氣，惟轉讓毒
    品之對象及次數非鉅，數量甚微，且犯後坦承犯行，態度良
    好等一切情狀，量處如主文所示之刑，並諭知易科罰金之折
    算標準。
三、末按毒品危害防制條例第二條第二項規定，毒品依其成癮性
    、濫用性及對社會危害性分為四級，並就製造、運輸、販賣
    、意圖販賣而持有、以非法方法使人施用、引誘他人施用及
    轉讓等不同品項毒品之行為，分別定其處罰。至施用或持有
    第三、四級毒品，因其可罰性較低，故予除罪化，僅就施用
    及持有第一、二級毒品科以刑罰。惟鑑於第三、四級毒品均
    係管制藥品，特於同條例第十一條之一明定無正當理由，不
    得擅自持有；第十八條第一項後段復規定查獲之第三、四級
    毒品，無正當理由而擅自持有者，沒入銷燬之。從而，依同
    條例第十八條第一項後段應沒入銷燬之毒品，專指查獲之施
    用、持有第三、四級毒品而言；倘係查獲之製造、運輸、販
    賣、意圖販賣而持有、以非法方法使人施用、引誘他人施用
    或轉讓之第三、四級毒品，既屬同條例相關法條明文規定處
    罰之犯罪行為，即非該條項應沒入銷燬之範圍。又同條例第
    十九條第一項所定「供犯罪所用或因犯罪所得之物」，係指
    犯第四條至第九條、第十二條、第十三條或第十四條第一項
    、第二項之罪所用或所得之物，不包括毒品本身在內，自不
    得為第三、四級毒品之沒收依據（以犯第四條第三項販賣第
    三級毒品罪為例，其供犯罪所用之物，當指「供販賣第三級
    毒品所用之物」而言；第三級毒品本身為販賣之標的，為遂
    行販賣該毒品使用之物，始屬「供犯罪《犯第四條第三項之
    販賣第三級毒品罪》所用之物」，其理至明）。同條例對於
    查獲之製造、運輸、販賣、意圖販賣而持有、以非法方法使
    人施用、引誘他人施用及轉讓第三、四級毒品之沒收，並無
    特別規定，如其行為已構成犯罪，則該毒品即屬不受法律保
    護之違禁物，應回歸刑法之適用，依刑法第三十八條第一項
    第一款之規定沒收之（最高法院九十五年度臺上字第九一一
    號判決意旨參照）。從而，扣案如附表編號一所示之愷他命
    ，為違禁物，應依刑法第三十八條第一項第一款沒收之；至
    包裹愷他命之外包裝塑膠袋一只（有防止毒品裸露、逸出及
    潮濕之功能，並便於攜帶轉讓，既得與毒品分別鑑秤其重量
    ，與毒品即無難以析離而無法個別宣告沒收之情事）及如附
    表編號二所示之吸管，皆屬被告所有、供其轉讓第三級毒品
    所用之物，均應依毒品危害防制條例第十九條第一項前段沒
    收之；另笑氣一瓶及氣球十一個，既無證據證明與本案轉讓
    第三級毒品犯罪有關，又非違禁物，自無從宣告沒收，附此
    敘明。
據上論斷，應依刑事訴訟法第二百九十九條第一項前段，毒品危
害防制條例第八條第三項、第十九條第一項前段，刑法第十一條
前段、第五十五條、第四十一條第一項前段、第三十八條第一項
第一款，判決如主文。
本案經檢察官王鑫健到庭執行職務
中    華    民    國  九十七  年    八    月  二十九  日
                  刑事第八庭法  官  陳芃宇
以上正本證明與原本無異。
如不服本判決，應於判決送達後10日內，向本院提出上訴狀。
                              書記官  徐鶯尹
中    華    民    國  九十七  年    九    月    四    日
附表：
┌──┬─────┬──────┐
│編號│  品  名  │   數  量   │
├──┼─────┼──────┤
│ 一 │第三級毒品│驗餘淨重０點│
│    │愷他命（含│六七二五公克│
│    │外包裝塑膠│            │
│    │袋一只）  │            │
├──┼─────┼──────┤
│ 二 │吸管      │    一支    │
└──┴─────┴──────┘
附錄本案論罪科刑法條全文：
毒品危害防制條例第8條
轉讓第一級毒品者，處 1 年以上 7 年以下有期徒刑，得併科新
臺幣 1 百萬元以下罰金。
轉讓第二級毒品者，處 6 月以上 5 年以下有期徒刑，得併科新
臺幣 70 萬元以下罰金。
轉讓第三級毒品者，處 3 年以下有期徒刑，得併科新臺幣 30 萬
元以下罰金。
轉讓第四級毒品者，處 1 年以下有期徒刑，得併科新臺幣 10 萬
元以下罰金。
前四項之未遂犯罰之。
轉讓毒品達一定數量者，加重其刑至二分之一，其標準由行政院
定之。


司法院資訊處製作；財團法人民間司法改革基金會備份。
